【裁判字號】    98,上更(二),79
【裁判日期】    980723
【裁判案由】    強盜等
【裁判全文】
臺灣高等法院高雄分院刑事判決      98年度上更(二)字第79號
上  訴  人
即  被  告  丁○○
選任辯護人  鄧國璽律師
上列上訴人因強盜等案件，不服臺灣屏東地方法院96年度訴字第
969 號、96年度易字第1156號中華民國97年3 月5 日第一審判決
（起訴案號：臺灣屏東地方法院檢察署96年度偵字第4666號、第
5756號，追加起訴案號：臺灣屏東地方法院檢察署96年度偵字第
8117號），提起上訴，判決後經最高法院第二次發回更審，本院
判決如下：
     主  文
原判決關於丁○○部分撤銷。
丁○○犯如附表所示之肆罪，各處如附表所示之刑。應執行有期
徒刑拾參年，扣案仿WALTHER 廠PPK/S 型半自動手槍製造之改造
手槍壹枝（槍枝管制編號0000000000號，含彈匣壹只）、西瓜刀
壹支、頭套壹頂，均沒收。
     事  實
一、丁○○（原名潘政德，綽號老德、德仔）共同意圖為自己不
    法之所有，與庚○○（綽號宏仔，經原審判處罪刑後於本院
    前審撤回上訴確定）、楊清恩（綽號恩仔，業經本院前審判
    處罪刑確定）、己○○（綽號利仔、狗屎，業經本院前審判
    處罪刑確定）、許誌麟（原名許宏存，綽號茶壺，已經本院
    前審判處罪刑確定）等人分別為下列之行為：
  (一)丁○○、庚○○、楊清恩、己○○、許誌麟共同基於未經許
    可，持有改造槍枝及意圖為自己不法所有之強盜犯意聯絡，
    於民國96年6 月8 日凌晨2 時58分許，由庚○○駕駛其事先
    向屏東縣潮州鎮○○路242 號夏一跳小客車租賃行（下稱夏
    一跳車行）承租之黑色三菱轎車（ZO-8603 號車牌已拆卸）
    搭載楊清恩、己○○、丁○○，許誌麟則駕駛不知情之姊姊
    許秋屏所有之車牌號碼P2-2859 號銀色喜美轎車，至屏東縣
    崁頂鄉○○村○○路1 巷10號「生活ｅ超商」附近，由許誌
    麟先獨自走入店內佯向店員乙○○購買香菸，當場拆封後向
    乙○○借火點燃香菸，趁機在店內四處察看後離去，旋以電
    話通知庚○○稱店內無人，並駕上開銀色喜美轎車繼續在附
    近接應及通風報信，庚○○接獲通知後，於凌晨3 時5 分許
    ，將上開黑色三菱轎車駛至該店門口，丁○○在原車內，觀
    察外面之動向以接應及通風報信，庚○○、楊清恩及己○○
    3 人在車上穿戴好頭罩及手套後，由庚○○持其所有客觀上
    可供兇器使用之可發射子彈具有殺傷力之銀色仿WALTHER 廠
    PPK/S 型半自動手槍製造之改造手槍1 枝（槍枝管制編號00
    00000000，含彈匣1 只及不具殺傷力之土造子彈5 顆，下稱
    前揭改造手槍），楊清恩及己○○則各持庚○○所有客觀上
    可供兇器使用之西瓜刀1 支，進入該店，由庚○○持槍對準
    店員乙○○喝令其將錢交出，己○○持刀架住乙○○，楊清
    恩則持刀在旁助勢之脅迫方式，至使乙○○心生畏懼不能抗
    拒，任令庚○○進入櫃檯取走現金新臺幣（下同）21,000元
    ，得手後逃逸。
  (二)丁○○、庚○○、楊清恩、己○○、許誌麟共同基於未經許
    可持有，改造槍枝及意圖為自己不法所有之強盜犯意聯絡，
    於於96年6 月12日凌晨3 時許，由庚○○駕駛其向夏一跳車
    行承租之墨綠色本田CRV 休旅車（8593-PY 號車牌已拆卸）
    ，搭載楊清恩、己○○、丁○○至屏東縣新園鄉○○路276
    之1 號「星旺超商」（在興龍派出所即舊稱烏龍派出所旁）
    ，許誌麟則駕駛由楊清恩向夏一跳車行承租之車牌號碼1491
    -GQ 號墨綠色豐田轎車，至興龍派出所前接應及通風報信，
    丁○○留在原車內觀察外面之動向以接應及通風報信，庚○○、楊清恩及己○○3 人在車上穿戴好頭罩及手套後，庚○○持前揭改造手槍，楊清恩及己○○則各持前揭西瓜刀1 支
    ，進入該店，由庚○○持槍對準店員戊○○喝令其走出櫃檯
    、楊清恩持刀走入櫃檯、己○○持刀在旁助勢之脅迫方式，
    至使戊○○心生畏懼不能抗拒，任令楊清恩、庚○○取走櫃
    檯收銀機內現金10,000元，得手後逃逸。
  (三)丁○○、庚○○、楊清恩、己○○共同基於未經許可，持有
    改造槍枝及意圖為自己不法所有之強盜犯意聯絡，於96年6
    月12日凌晨3 時26分許，由庚○○駕駛前揭墨綠色休旅車搭
    載楊清恩、己○○、丁○○，至屏東縣新園鄉○○村○○路
    640 號「巨蛋超商」，適店員丙○○在店外拖地，丁○○留
    在原車內觀察外面之動向以接應及通風報信，庚○○、楊清
    恩及己○○3 人在車上穿戴好頭罩及手套後，庚○○以前揭
    改造手槍抵住丙○○腰際喝令其進入店內打開收銀機、楊清
    恩及己○○則各持前揭西瓜刀1 支尾隨助勢之脅迫方式，至
    使丙○○心生畏懼不能抗拒，遂聽從庚○○命令，任令楊清
    恩、己○○取走櫃檯收銀機內現金10,000元，得手後逃逸。
  (四)丁○○、庚○○、楊清恩、己○○共同基於意圖為自己不法
    所有之強盜犯意聯絡，於96年6 月19日凌晨3 時25分許，由
    庚○○駕駛其不知情之兄楊酆宗向高雄市○○區○○路170
    號立泰小客車租賃有限公司承租之馬自達休旅車（7730-XB
    號車牌已拆卸），搭載楊清恩、己○○、丁○○至屏東縣新
    園鄉○○路720 號「永勝加油站」加油島旁，適有該加油站
    員工甲○○1 人值班，丁○○留在原車內觀察外面之動向以
    接應及通風報信，庚○○、楊清恩及己○○3 人在車上穿戴
    好頭罩及手套後，庚○○、楊清恩各持前揭西瓜刀1 支，由
    庚○○持刀架住甲○○喝令不准動、楊清恩持刀與己○○徒
    手在旁助勢之脅迫方式，至使甲○○心生畏懼不能抗拒，任
    令庚○○、楊清恩取走加油島收銀機內現金15,800元，得手
    後逃逸。
二、嗣於96年7 月13日凌晨4 時20分左右，因庚○○、楊清恩、
    己○○、楊酆宗、許誌麟、辛○○又於96年7 月13日凌晨2
    時許，至屏東縣林邊鄉○○村○○路68之1 號「界揚超商」
    強劫收銀機內之現金23,000元後逃逸，適員警蘇育民、葉烜
    光駕駛巡邏車獲報前往處理，而查扣庚○○所有供作案用之
    西瓜刀1 支、頭套1 頂，及改造手槍1 支 (含彈匣1 只)，
    再依通訊監察內容循線查獲上情。又楊清恩於偵查中，經檢
    察官事先同意依證人保護法減刑，始供出丁○○涉犯上揭強
    盜犯行。
三、案經屏東縣警察局移送及臺灣屏東地方法院檢察署檢察官自
    動檢舉偵查起訴及追加起訴。
     理  由
壹、證據能力方面：
    按被告以外之人於審判外之陳述，雖不符刑事訴訟法第159
    條之1 至第159 條之4 之規定，而經當事人於審判程序同意
    作為證據，法院審酌該言詞陳述或書面陳述作成時之情況，
    認為適當者，亦得為證據；另當事人、代理人或辯護人於法
    院調查證據時，知有第159 條第1 項不得為證據之情形，而
    未於言詞辯論終結前聲明異議者，視為有前項之同意，刑事
    訴訟法第159 條之5 定有明文。本件檢察官、辯護人及被告
    於本院準備程序時，就原審判決所引用各項證據（含傳聞證
    據、非傳聞證據及符合法定傳聞法則例外之證據）之證據能
    力，均不爭執證據能力，且於本院言詞辯論終結前，檢察官
    、辯護人及被告對於卷附上開具有傳聞證據性質之證據，均
    已知其情，均未聲明異議，本院認卷附具有傳聞證據性質之
    證據，並無任何違法取證之不適當情形，以之作為證據使用
    係屬適當，自得採為認定事實之證據。
貳、實體部分：
一、訊據上訴人即被告丁○○矢口否認有上開犯行，辯稱：我是
    有陪被告楊清恩等人到現場，也知道他們是要去強盜他人財
    物，但我只是坐在外面的車上等他們，並沒有把風，也無共
    同強盜犯意云云。
二、經查：
  (一)被告丁○○於原審審理時對於此部分犯罪事實業已坦承不諱
    ，茲析述如次：
  1.其於96年9 月17日原審訊問時陳稱：「（法官問：對起訴書
    所載之犯罪事實一(三)(四)(五)(七)【即本判決事實欄一、(一)(二)(三)(四)
    部分】有何竟見？）都承認，我都有去，只是我都留在車上
    把風。」等語（見原審卷第67頁正、背面）。
  2.其於96年12月6 日原審行準備程序時陳稱：「我坦承起訴書
    中犯罪事實一(三)(四)(五)(七)【即本判決事實欄一、(一)(二)(三)(四)部分
    】所載之全部犯罪事實作有罪答辯，其他人是事先跟我講好
    ，我負責把風，這4 次都是被告庚○○找我的，都是他帶頭
    的。」等語，被告丁○○之辯護人即原審法院公設辯護人謝
    弘章亦陳稱：「被告丁○○坦承犯行，請審酌被告年紀最輕
    ，因誤交損友，且未分得犯罪所得，請從輕發落（庭呈被告
    丁○○所寫之悔過書1 份，法官閱後附卷）。」等語（筆錄
    見原審卷第153 頁，悔過書見原審卷第155 至157 頁），足
    見此乃被告丁○○任意性之自白無疑。
  3.其於97年1 月9 日原審審理時陳稱：「如之前在準備程序中
    所講的，我坦承全部犯罪事實。」等語（見原審卷第275 頁
    背面），是時有辯護人即原審法院公設辯護人謝弘章在庭執
    行職務，足見此亦為被告丁○○任意性之自白。
  (二)證人楊清恩於警詢中證稱：「（依你所知丁○○共犯幾件強
    盜案？）他大概犯下4 件的強盜案。」，「（丁○○於上述
    的強盜案中，現場的他擔任何職？）丁○○他都沒有下車，
    他都一直待在車內沒有下車。」，「他是我與己○○共同邀
    約的。」，「（上揭的強盜案件，丁○○是擔任何種角色？
    ）我們邀約共同前往後，我們認為他的年齡太小，我與己○○有跟他說『你年紀太小，所以就叫他不要跟我們下去』，
    所以他只有在車上等我們。」，「（上揭的強盜案件，丁○○分別分得多少錢？）他上揭4 件強盜案，分別分得新台幣
    500 至1000元不等的贓款。」（見96年度偵字第4666號偵查
    卷第316 、317 頁）；復於檢察官偵查中具結證稱：「（德
    仔丁○○為何沒有下去？）本來我們有問他要不要下去，叫
    他考慮一下，後來我們決定他不用下去，但他每次都有分到
    500 元到1000元，這點我記得很清楚，我有看到己○○給他
    錢，通常都是天亮以後給他錢，給錢的地點不一定，我不是
    每次都有看到己○○給錢，但是都有聽丁○○說‧‧‧‧‧
    ‧」（見同偵查卷第342 頁）；再參酌以被告於原審審理中
    亦自承：「（是何人分配你們負責何種工作的？）我不知道
    ，是被告庚○○叫我留在車上把風。」（見原審卷第287 頁
    ）等情以觀，足見被告丁○○係基於自己犯罪之意思，參與
    上開強盜之犯行，前後4 次均同車前往現場（按被告如非基
    於自己犯罪之意思，不可能於不同日期即96年6 月8 日、12
    日、19日，在不同之地點，前後4 次均同車前往現場），僅
    因同案被告庚○○、楊清恩等人認為其年齡尚小，才決定被
    告丁○○不要隨同下車，由同案被告庚○○叫其留在車上把
    風（即觀察外面之動向以接應及通風報信），事後並分得贓
    款500 元到1000元不等，其有共同犯意之聯絡及行為之分擔
    ，已可認定。
  (三)本案此部分犯罪事實（即本判決事實欄一(一)(二)(三)(四)部分）均
    係由共同被告庚○○率隊主導乙節，業據證人即共同被告庚○○自承在卷（見本院上訴卷二第62頁）；證人己○○於原
    審審理中證稱：「（工作的分配，是何時決定的？）是庚○○找我們，工作是庚○○分配的。」（見原審卷第284 頁）
    ；證人楊清恩於本院前審審理中證稱：「（這幾件搶案是你
    主持的？）不是，是我二哥庚○○。」（見本院上訴卷二第
    64頁反面）；又被告丁○○於原審審理中亦自承：「這4 次
    都是被告庚○○帶頭的。」（見原審卷第153 頁），「（是
    何人分配你們負責何種工作的？）我不知道，是被告庚○○
    叫我留在車上把風。」（見原審卷第287 頁），均足證被告
    庚○○率隊主導，並現場分配工作，其對於被告丁○○在現
    場如何分工顯然知悉甚詳，且已經實際上指派被告丁○○在
    現場把風無疑。至證人庚○○於本院前審審理中證稱：「我
    原來與丁○○不認識，我們去行搶時，丁○○是有在車上，
    我也不知道是誰叫他去的，我們也沒有叫他把風。」等語（
    見本院上訴卷二第62頁）；證人楊清恩（庚○○之胞弟）證
    稱：「（問：丁○○要一起去，你有無跟庚○○說？）有，
    我有告訴庚○○說丁○○也要去，庚○○也沒有說什麼，就
    說好。」、「我們沒有指派他做何工作」等語（見本院上訴
    卷二第64頁背面）云云，均顯與上開事實不符，參以結夥3
    人以上攜帶兇器強盜罪之法定刑為7 年以上有期徒刑之重罪
    ，風險極高，倘同車上坐有犯罪計畫主導者庚○○不認識之
    人與聞犯罪計畫，而身為犯罪計畫主導者之庚○○竟然不瞭
    解究明被告丁○○之身分，而任由被告丁○○坐在車上，全
    程與聞觀看庚○○等人犯罪計畫之實行，此顯與常情有違，
    自不足採。
  (四)證人楊清恩於警詢中證稱：「我們邀約丁○○共同前往後，
    我們認為他的年齡太小，我與己○○有跟他說『你年紀太小
    ，所以就叫他不要跟我們下去』，所以他只有在車上等我們
    。」；復於檢察官偵查中具結證稱：「（德仔丁○○為何沒
    有下去？）本來我們有問他要不要下去，叫他考慮一下，後
    來我們決定他不用下去，‧‧‧‧」，已如上述；繼於本院
    上訴審審理中又證稱：「丁○○是我邀請的，我告訴他我們
    要行搶，看他是否有意願，他回答說，他如果有去他什麼事
    情都不要做。」、「（問：丁○○說他不要做任何事，為何
    一開始要讓他同行？）當時我們也有叫他想清楚，考慮看看
    ，他說他要去，他去也是坐在那裡。」、「（問：你認為丁○○去那裡是要做什麼？是要湊熱鬧還是要幫忙？）我想他
    應該是抱著好心，要幫忙我們。」、「（問：他要幫什麼？
    ）如果我們有需要的地方他要幫忙，但是我們儘量不要讓他
    做什麼事。」、「作案之前我們在車內戴頭罩、手套及拿刀
    槍，當時丁○○也有在場。」等語（見本院上訴卷二第64至
    65頁）。衡以被告丁○○係由證人楊清恩邀請同行，2 人間
    又無仇恨糾紛，足認證人楊清恩上開證述情節核與事實相符
    而堪以採信。被告丁○○雖舉證人即共同被告己○○於本院
    上更一審審理中證稱：「丁○○有跟我們一同前往現場，他
    沒有做什麼，他不會開車，沒有分配他工作，當初不是我找
    他去的，我不知道何人邀他，他在車上有說他不要參與，我
    沒有分配贓款給他」等語（見本院上更一卷第179 至181 頁
    ）。惟被告丁○○明知共同被告楊清恩等人要前往強盜作案
    ，竟應允同往，且在作案之前，楊清恩等人在車內戴頭罩、
    手套及拿刀槍，其均在場，雖僅坐在車內，未參與動手強盜
    ，但其作用為把風兼幫忙性質，此觀證人楊清恩上開證述：
    「（問：你認為丁○○去那裡是要做什麼？是要湊熱鬧還是
    要幫忙？）我想他應該是抱著好心，要幫忙我們。」、「（
    問：他要幫什麼？）如果我們有需要的地方他要幫忙，但是
    我們儘量不要讓他做什麼事。」等語甚明，否則豈有楊清恩
    等人多次作案，其均一同前往，任令自己身陷強盜共犯重罪
    之理？更何況被告於每次強盜案件後，都有分到500 元到10
    00元不等，已如前述，亦為被告所不否認（見96年度偵字第
    4666號偵查卷第367 頁，雖被告丁○○於偵查中另表示每次
    分到的錢，是己○○以前向其借錢而清償被告之錢，但此與
    證人楊清恩之上開證述不符，被告又無法說明己○○以前有
    欠錢之事實，且豈有平時不還，而於每次強盜之後才返還
    500 元到1000元或2000元之理？更何況證人己○○於本院上
    更一審審理中亦否認有拿500 元到1000元還給被告，見本院
    上更一卷第180 頁，此與被告之辯解不符，是被告丁○○所
    稱是己○○以前向其借錢而清償被告之錢云云，顯不足採信
    ），是證人己○○上開之證述，核與事實不符，並不足為被
    告丁○○有利之認定。
  (五)此外，復經證人即被害人乙○○於警詢、偵查中證述遭強盜
    情節（見偵查卷第248 至250 、253 至254 頁），證人即被
    害人戊○○於偵查中結證遭強盜情節（見偵查卷第283 頁）
    ，證人即被害人丙○○於偵查中結證遭強盜情節在卷（見偵
    查卷第284 頁），證人即被害人甲○○於警詢中證述遭強盜
    情節明確（見偵查卷第272 至274 頁）。並經證人曾榮塘於
    偵查中證稱：「被告庚○○於96年6 月4 日下午4 時20分起
    至96年6 月11日晚上9 時40分止，租用車牌ZO-8603 號黑色
    三菱轎車。」、「被告楊清恩於96年6 月11日晚上11時許至
    翌日晚上，租用車牌1491-GQ 號墨綠色豐田轎車，被告庚○○於96年6 月11日晚上9 時35分起至96年6 月26日下午5 時
    20分止，租用車牌8593-PY 號墨綠色CR-V（本田車款）休旅
    車。」等語明確（見偵查卷第409 頁）。並有監視錄影光碟
    翻拍照片15張（見偵查卷第219 至226 頁）、被告庚○○租
    用轎車切結書1 紙（見偵查卷第335 頁）、監視錄影光碟翻
    拍照片8 張（見偵查卷第227 至230 頁）、被告庚○○租用
    轎車切結書1 紙（見偵查卷第336 頁）、被告楊清恩租用轎
    車切結書1 紙（見偵查卷第413 頁）、監視錄影光碟翻拍照
    片4 張（見偵查卷第231 至232 頁）在卷可稽。並有槍枝1
    枝、西瓜刀1 支、頭套1 頂扣案可資佐證，扣案之槍枝經送
    請內政部警政署刑事警察局鑑定結果，認係改造手槍，由仿
    WALTHER 廠PPK/ S型半自動手槍製造之槍枝，換裝土造金屬
    槍管而成，可供擊發適用子彈使用，具殺傷力等情，有該局
    96年8 月29日刑鑑字第0960117442號槍彈鑑定書1 份在卷可
    按（見偵查卷第126 至128 頁）。
  (六)綜上所述，被告丁○○上開所辯，均顯係卸責之詞，不足採
    信，事證已臻明確，犯行洵堪認定。
三、論罪科刑部分：
  (一)法律適用說明
  1.按強盜行為之構成，以實施強暴脅迫或其他方法，至使不能
    抗拒，而取他人之所有物或使其交付為要件，而刑法第346
    條之恐嚇取財罪，係指以將來惡害之通知恫嚇他人而言，受
    恐嚇人尚有自由意志，不過因此而懷有恐懼之心，故與強盜
    罪以目前之危害脅迫他人，致喪失自由意志不能抗拒者不同
    （最高法院76年度台上字第7211號判例意旨參照）。所謂強
    暴，謂直接或間接對於人之身體施以暴力，壓制被害人之抗
    拒，或使被害人處於不能抗拒之狀態；所謂脅迫，係指以言
    詞或舉動（如持刀等是）威嚇要脅，以逼迫被害人就範而任
    其擺佈者而言（最高法院82年度台上字第3842號、77年度台
    上字第3642號判決意旨參照）。如事實欄一、(一)(二)(三)(四)所載
    ，被告丁○○等人以所持刀槍作勢攻擊之舉動，喝令便利商
    店或加油站員工交付金錢，尚未強制對被害人之身體施以暴
    力，係以目前之危害脅迫他人，致喪失自由意志不能抗拒，
    皆屬脅迫之強盜行為。
  2.按刑法第321 條第1 項第3 款之攜帶兇器竊盜罪，係以行為
    人攜帶兇器竊盜為其加重條件，此所謂兇器，其種類並無限
    制，凡客觀上足對人之生命、身體、安全構成威脅，具有危
    險性之兇器均屬之，且祇須行竊時攜帶此種具有危險性之兇
    器為已足，並不以攜帶之初有行兇之意圖為必要，螺絲起子
    為足以殺傷人生命、身體之器械，顯為具有危險性之兇器（
    最高法院79年台上字第5253號判例意旨參照）。如事實欄一
    、(一)(二)(三)(四)所載，被告丁○○等人於強盜時所攜帶之改造手
    槍、西瓜刀、Ｔ字扳手等物，均為金屬製質地堅硬，且刀械
    鋒利可造成刺、割傷，Ｔ字扳手可用於毆擊，改造手槍可發
    射子彈亦可用於毆擊，客觀上對人之生命、身體均有殺傷力
    ，皆屬具有危險性之兇器。
  3.按刑法第321 條第1 項第4 款所稱結夥3 人，係以結夥犯全
    體俱有責任能力及有犯意之人為構成要件；結夥3 人以上竊
    盜罪之各結夥人，應就全部犯罪結果負責任，自應援引刑法
    第28條之共犯規定辦理（最高法院30年上字第1240號、51年
    台上字第1816號判例意旨參照）。刑法分則或刑法特別法中
    規定之結夥2 人或3 人以上犯罪，應以在場共同實施或在場
    參與分擔實施犯罪之人為限，不包括同謀共同正犯在內（最
    高法院76年度第7 次刑事庭會議決定參照）。如事實欄一、
    (一)(二)(三)(四)所載，被告丁○○及共同被告楊清恩、己○○、庚○○等人俱有責任能力及共同犯意，不包括同謀共同正犯在
    內，在場共同實施或在場參與分擔實施犯罪者，均有3 人以
    上，皆屬所謂結夥3 人以上。
  4.按2 人以上共同實行犯罪之行為者，皆為正犯，刑法第28條
    定有明文。以自己共同犯罪之意思，參與實施犯罪構成要件
    以外之行為，或以自己共同犯罪之意思，事先同謀，而由其
    中一部分人實施犯罪之行為者，均為共同正犯，大法官釋字
    第109 號解釋甚明。共同正犯在犯意聯絡範圍內之行為，應
    同負全部責任；共同正犯間，非僅就其自己實施之行為負其
    責任，並在犯意聯絡之範圍內，對於他共同正犯所實施之行
    為，亦應共同負責；共同正犯之意思聯絡，不限於事前有所
    協議，其於行為當時，基於相互之認識，以共同犯罪之意思
    參與者，亦無礙於共同正犯之成立（最高法院91年台上字第
    50號、32年上字第1905號、73年台上字第1886號判例意旨參
    照）。共同正犯，於犯意聯絡範圍內，組成一共犯團體，團
    體內之成員，均對全部行為，負共同責任，故意圖為共犯團
    體或團體中任何成員之不法利益，即係意圖為自己不法之利
    益（最高法院88年度台上字第4867號判決意旨參照）。事實
    欄一、(一)(二)部分，雖僅由共同被告楊清恩、己○○、庚○○
    下手強盜財物，被告丁○○僅負責把風，然被告丁○○對於
    共同被告庚○○持用改造手槍，共同被告楊清恩、己○○持
    用西瓜刀強盜財物之行為有所認識，並有犯意聯絡及行為分
    擔，自應就此部分犯行共同負責。事實欄一、(三)部分，雖僅
    由共同被告楊清恩、己○○、庚○○下手強盜財物，被告丁○○僅負責把風，然被告丁○○對於共同被告庚○○持用改
    造手槍，共同被告楊清恩、己○○持用西瓜刀強盜財物之行
    為有所認識，並有犯意聯絡及行為分擔，自應就此部分犯行
    共同負責。事實欄一、(四)部分，雖僅由共同被告楊清恩、己○○、庚○○下手強盜財物，被告丁○○僅負責把風，然被
    告丁○○對於共同被告楊清恩、己○○、庚○○持用西瓜刀
    強盜財物之行為有所認識，並有犯意聯絡及行為分擔，自應
    就此部分犯行共同負責。
  5.按未經許可，無故持有槍、彈罪，其持有之繼續，為行為之
    繼續，至持有行為終了時，均論為一罪，不得割裂。若以之
    犯他罪，兩罪間之關係如何，端視開始持有之原因為斷，如
    早已非法持有槍、彈，後另起意犯罪，或意圖犯甲罪而持有
    槍、彈，卻持以犯乙罪，均應以數罪併罰論處（最高法院90
    年度台上字第6643、3270號判決意旨參照）。又所謂持有，
    並非必需親自持有，如以共同犯罪之意思，事先有犯意之合
    致，而由其中一部分人實施犯罪行為，即有共同犯罪之存在
    （最高法院79年度台非字第264 號判決意旨參照）。本件共
    同被告庚○○未經許可，持有可發射子彈具有殺傷力改造手
    槍之行為，雖經檢察官另行起訴，非本案審理範圍，然共同
    被告楊清恩、己○○及被告丁○○、許誌麟於事實欄一、(一)
    (二)犯強盜罪之同時，共同被告楊清恩、己○○及被告丁○○
    於事實欄一、(三)犯強盜罪之同時，均與共同被告庚○○共同
    持有該改造手槍，是渠等就各該部分均另犯未經許可持有可
    發射子彈具有殺傷力之改造槍枝罪，並與各該次之加重強盜
    犯行，有想像競合犯之裁判上一罪關係。
  (二)核被告丁○○於事實欄一、(一)(二)(三)所為，均係犯刑法第330
    條第1 項之結夥3 人以上攜帶兇器強盜罪、槍砲彈藥刀械管
    制條例第8 條第4 項之未經許可持有可發射子彈具有殺傷力
    之改造手槍罪，上開2 罪間係一行為同時觸犯數罪名之想像
    競合犯，應分別從重論以刑法第330 條第1 項之結夥3 人以
    上攜帶兇器強盜罪。被告丁○○於事實欄一、(四)所為，係犯
    刑法第330 條第1 項之結夥3 人以上攜帶兇器強盜罪。被告
    丁○○於事實欄一、(一)(二)部分，與共同被告楊清恩、己○○
    、庚○○及被告許誌麟間，互有犯意聯絡及行為分擔，均為
    共同正犯。被告丁○○於事實欄一、(三)(四)部分，與共同被告
    楊清恩、己○○、庚○○間，互有犯意聯絡及行為分擔，均
    為共同正犯。被告丁○○就事實欄一、(一)(二)(三)(四)所為之加重
    強盜犯行，應予分別論處，合併處罰。
四、原審據以論處被告丁○○罪刑，固非無見。惟查：(一)事實欄
    一、(一)(二)(三)(四)部分，下手強盜財物之共同被告楊清恩、己○○、庚○○3 人均穿戴頭罩及手套等情，已如前述；原判決
    就此部分犯罪事實未為如上之認定，尚有未恰。(二)事實欄一
    、(一)(二)部分，被告丁○○、同案被告許誌麟對於同案被告庚○○持用改造手槍強盜財物之行為有所認識，並有犯意聯絡
    及行為分擔，自應就此部分犯行共同負責；乃原判決認被告
    丁○○、同案被告許誌麟僅負責探路、把風，難認渠等知悉
    同案被告庚○○所攜帶之改造手槍，堪認無攜帶兇器強盜之
    犯意聯絡，應僅就結夥3 人以上強盜之範圍負責云云，容有
    未合。被告丁○○上訴意旨，否認犯罪，固無理由，惟原判
    決既有前揭可議之處，自應由本院將原判決關於被告丁○○
    部分撤銷改判。爰審酌被告丁○○年輕力壯，不思循正途賺
    取金錢，一味貪圖他人財物，被告丁○○多次參與結夥3人
    以上攜帶兇器（改造手槍及西瓜刀）強盜犯行；被告丁○○
    僅擔任現場接應把風之角色，惡性較輕；被告丁○○於原審
    審理時坦承犯行，惟嗣於本院前審及本院審理時則翻異前供
    ，否認犯行，犯後態度不佳，未見悔意等一切情狀，分別量
    處如主文第2 項所示之刑，並就被告丁○○部分定其應執行
    之刑。扣案之仿WALTHER 廠PPK/S 型半自動手槍製造之改造
    手槍1 枝（槍枝管制編號0000000000號，含彈匣1 只），經
    鑑定認可發射子彈具有殺傷力，有前揭槍彈鑑定書可憑，依
    槍砲彈藥刀械管制條例第5 條規定，非經中央主管機關許可
    ，不得持有，屬違禁物，於事實欄一、(一)(二)(三)犯行主文項下
    ，依刑法第38條第1 項第1 款規定宣告沒收。扣案之西瓜刀
    1 支、頭套1 頂，係共同被告庚○○所有供事實欄一、(一)(二)
    (三)(四)犯罪所用之物，依共犯連帶沒收理論，爰於事實欄一、
    (一)(二)(三)(四)犯行主文項下，依刑法第38條第1 項第2 款規定宣
    告沒收。扣案之子彈5 顆，經鑑定認均係非制式子彈，由金
    屬彈殼組合直徑7.9 ±0.5mm 金屬彈頭而成，經全部試射，
    其中1 顆雖可擊發，惟發射動能不足，認不具殺傷力，其餘
    4 顆無法擊發，認不具殺傷力，有前揭槍彈鑑定書及內政部
    警政署刑事警察局96年12月20日刑鑑字第0960182387號函1
    份附卷可按（見偵查卷第126 至128 頁、原審卷第270 至27
    1 頁），並非違禁物，爰不予宣告沒收。被告等人持以犯罪
    所用之其他西瓜刀、頭套、手套等物，均未扣案，且業經被
    告等人丟棄滅失，爰不予宣告沒收。至其餘扣案物，不能證
    明與本案犯罪有直接關係，又非違禁物，亦不予宣告沒收。
參、共同被告辛○○經原審判決後，未經上訴而確定；共同被告
    庚○○經原審判決後，於本院上訴審審理中撤回上訴而確定
    ；共同被告楊清恩、己○○經本院上訴審判決後，未經上訴
    而確定；共同被告楊酆宗、許誌麟經本院上更一審判決後，
    上訴最高法院，經最高法院駁回上訴而確定；爰均不另論列
    。
據上論結，應依刑事訴訟法第369條第1項前段、第364條、第299
條第1 項前段，槍砲彈藥刀械管制條例第8 條第4 項，刑法第11
條前段、第28條、第330 條第1 項、第55條、第38條第1 項第1
款、第2 款、第51條第5 款、第9 款，判決如主文。
本案經檢察官孫小玲到庭執行職務。
中    華    民    國    98    年    7     月    23    日
                  刑事第五庭    審判長法  官  曾永宗
                                      法  官  王伯文
                                      法  官  任森銓
以上正本證明與原本無異。
如不服本判決應於收受本判決後10日內向本院提出上訴書狀，其
未敘述上訴理由者，並得於提起上訴後10日內向本院補提理由書
狀（應附繕本）「切勿逕送上級法院」。
中    華    民    國    98    年    7     月    23    日
                                      書記官  廖素珍
附錄本判決論罪科刑法條：
刑法第321條：
犯竊盜罪而有左列情形之一者，處 6 月以上、 5 年以下有期徒
刑：
一  於夜間侵入住宅或有人居住之建築物、船艦或隱匿其內而犯
    之者。
二  毀越門扇、牆垣或其他安全設備而犯之者。
三  攜帶兇器而犯之者。
四  結夥三人以上而犯之者。
五  乘火災、水災或其他災害之際而犯之者。
六  在車站或埠頭而犯之者。
前項之未遂犯罰之。
刑法第330條：
犯強盜罪而有第 321 條第 1 項各款情形之一者，處 7 年以上有
期徒刑。
前項之未遂犯罰之。
槍砲彈藥刀械管制條例第8條：
未經許可，製造、販賣或運輸鋼筆槍、瓦斯槍、麻醉槍、獵槍、
空氣槍或第4 條第1 項第1 款所定其他可發射金屬或子彈具有殺
傷力之各式槍砲者，處無期徒刑或5 年以上有期徒刑，併科新臺
幣1 千萬元以下罰金。
未經許可，轉讓、出租或出借前項所列槍枝者，處 5 年以上有期
徒刑，併科新臺幣 1 千萬元以下罰金。
意圖供自己或他人犯罪之用，而犯前二項之罪者，處無期徒刑或
 7 年以上有期徒刑，併科新臺幣 1 千萬元以下罰金。
未經許可，持有、寄藏或意圖販賣而陳列第 1 項所列槍枝者，處
 3 年以上10年以下有期徒刑，併科新臺幣700 萬元以下罰金。
第 1 項至第 3 項之未遂犯罰之。
  附表：
┌──┬────┬────────────────────────────┐
│編號│犯罪事實│                    主          文                      │
├──┼────┼────────────────────────────┤
│一  │如事實欄│丁○○共同犯強盜罪而有刑法第三百二十一條第一項第三、四款│
│    │一(一)所示│之情形，處有期徒刑柒年陸月。扣案之仿WALTHER 廠PPK/S 型半│
│    │（原判決│自動手槍製造之改造手槍壹枝（槍枝管制編號0000000000號，含│
│    │事實欄一│彈匣壹只）、西瓜刀壹支、頭套壹頂，均沒收。              │
│    │(三)）    │                                                        │
│    │        │                                                        │
├──┼────┼────────────────────────────┤
│二  │如事實欄│丁○○共同犯強盜罪而有刑法第三百二十一條第一項第三、四款│
│    │一(二)所示│之情形，處有期徒刑柒年陸月。扣案之仿WALTHER 廠PPK/S 型半│
│    │（原判決│自動手槍製造之改造手槍壹枝（槍枝管制編號0000000000號，含│
│    │事實欄一│彈匣壹只）、西瓜刀壹支、頭套壹頂，均沒收。              │
│    │(四)）    │                                                        │
│    │        │                                                        │
├──┼────┼────────────────────────────┤
│三  │如事實欄│丁○○共同犯強盜罪而有刑法第三百二十一條第一項第三、四款│
│    │一(三)所示│之情形，處有期徒刑柒年陸月，扣案之仿WALTHER 廠PPK/S 型半│
│    │（原判決│自動手槍製造之改造手槍壹枝（槍枝管制編號0000000000號，含│
│    │事實欄一│彈匣壹只）、西瓜刀壹支、頭套壹頂，均沒收。              │
│    │(五)）    │                                                        │
├──┼────┼────────────────────────────┤
│四  │如事實欄│丁○○共同犯強盜罪而有刑法第三百二十一條第一項第三、四款│
│    │一(四)所示│之情形，處有期徒刑柒年陸月，扣案之西瓜刀壹支、頭套壹頂，│
│    │（原判決│均沒收。                                                │
│    │事實欄一│                                                        │
│    │(八)）    │                                                        │
└──┴────┴────────────────────────────┘


司法院資訊處製作；財團法人民間司法改革基金會備份。
